臺灣板橋地方法院刑事判決　　　　　　　　　　　　　九十年度易字第三五五九號
　　公　訴　人　臺灣板橋地方法院檢察署檢察官
　　被　　　告　丁○○
右列被告因誣告案件，經檢察官提起公訴（九十年度偵緝字第九七一號），本院判決
如左：
    主  文
丁○○無罪。
    理  由
一、公訴意旨略以：被告丁○○明知其出借予林連城（已死亡）付款人為中華商業銀
    行土城分行、帳號為000000000號、支票號碼為ＪＪ0000000號
    、發票日為民國九十年四月十五日、金額為新臺幣（下同）六萬元之支票乙紙，
    並未遺失，詎丁○○因林連城未給付款項供給軋票，竟基於誣告之犯意，於民國
    九十年三月一日，向中華商業銀行土城分行謊稱支票遺失而辦理支票掛失止付，
    並利用不知情之金融業者函知該管縣市警察局辦理，嗣該票經林連城轉交予上友
    行即丙○○給付貨款，丙○○提示支票時，因已掛失止付而遭退票等情，因認被
    告涉犯刑法第一百七十一條第一項之誣告罪嫌。
二、按犯罪事實應依證據認定之，無證據不得推定其犯罪事實；又不能證明被告犯罪
    者，應諭知無罪之判決，刑事訴訟法第一百五十四條、第三百零一條第一項分別
    定有明文。又犯罪事實之認定，應憑真實之證據，倘證據是否真實尚欠明確，自
    難以擬制推測之方法，為其判斷之基礎；最高法院著有五十三年臺上字第六五六
    號判例可循。且刑事訴訟上證明之資料，無論其為直接或間接證據，均須達於通
    常一般之人均不致有所懷疑，而得確信其為真實之程度，始得據為有罪之認定，
    若其關於被告是否犯罪之證明未能達此程度，而有合理懷疑之存在，致使無從形
    成有罪之確信，根據「罪證有疑，利於被告」之證據法則，即不得遽為不利被告
    之認定，亦有最高法院七十六年度臺上字第四九八六號判例可稽。
三、公訴人認被告涉犯右揭犯行，無非係以告訴人丙○○指訴歷歷，並有遺失票據申
    報書及票據掛失止付通知書附卷足稽，且被告先前亦出借另紙新台幣三萬元之支
    票予林連城供其給付上友行貨款之用已兌現，有支票影本附卷足稽等事證，為其
    論據。訊之被告丁○○堅詞否認涉有公訴犯行，並辯以伊為支付三家廠商貨款，
    乃事先開立系爭支票與另二紙支票，惟該三紙支票同時在家中遺失，並無借予林
    連城之情事，可能係林連城至其家中作客時所竊等語。經查：
  (一)被告於九十年三月一日，就其所有如附表所示之支票三紙，向中華商業銀行土城
    分行以「因請朋友家中吃飯而外出買便當，因自己疏忽沒把票存放好，以致被偷
    」為由辦理掛失止付，並填具遺失票據申報書由該行送臺北市票據交換所轉交臺
    北市政府警察局及臺北縣政府警察局，申告不特定之人侵占遺失物及竊盜犯行之
    事實，為被告自承不諱，並有票據掛失止付通知書、遺失票據申報書各乙份附卷
    足據。又林連城（己歿）為支付積欠之貨款，於九十年二月十八日交付如附表編
    號三所示之支票予上友行即丙○○，嗣丙○○於九十年四月十六日提示，因被告
    業己掛失止付而遭退票等情，亦經告訴人陳述詳確，並有卷附該支票影本及退票
    理由單可證。是以被告是否確將該支票借予林連城供其使用？即為本案事實認定
    之關鍵。
  (二)告訴人雖指述係林連城為支付貨款而交付附表編號三所示之支票，並稱當時林連
    城告以此係向親戚所借得等語，惟此僅係告訴人自林連城處所聽聞片面之詞，並
    非經其查證而有他事證可為佐憑，自不得僅據告訴人此項供述遽行認定該支票確
    係被告借予林連城使用。而被告前固曾借予林連城付款人同為中華商業銀行土城
    分行、票號為ＪＪ0000000號、金額為三萬元支票乙紙，供林連城作為貨
    款交付予告訴人並己兌現，此為被告及告訴人均供述一致在卷，然上述支票借用
    之情形與本件並無關連，如無其他佐證，徒以被告以往曾出借支票予林連城之情
    形，即認本件之支票亦係被告所出借，實不無擬制推測之虞。且本案同紙即如附
    表編號三所示之支票，於告訴人提示遭退票後，尚另經臺北市政府警察局中正第
    二分局以告訴人及林連城涉有竊盜罪嫌，移送臺灣臺北地方法院檢察署呈請臺灣
    高等法院檢察署檢察長移轉臺灣桃園地方法院檢察署檢察官偵查，嗣因林連城業
    於九十年二月二十五日死亡，告訴人丙○○則犯罪嫌疑不足，而均由檢察官以該
    署九十年度偵字第一三七七二號為不起訴處分，此有臺灣省立桃園醫院死亡證明
    書及上開不起訴處分書在卷足據，細察該案卷內資料，與本件公訴人起訴認被告
    涉犯誣告罪嫌所引之事證並無二致，尤足證明公訴人提出之證據充其量僅能證明
    被告曾辦理支票之掛失止付及告訴人自林連城處取得該等支票之事實，至於系爭
    支票究係被告借予林連城，抑或林連城所竊得？僅據上開事證尚無從證明，自不
    得遽為不利被告之認定。
  (三)又被告所辯系爭支票即如附表編號三所示之支票，係其為支付上游廠商協益內衣
    廠、吉泰內衣批發零售行及愛儷斯實業有限公司分別為二萬四千五百七十元、六
    萬零三十元及九千三百二十四元之貨款，而與如附表編號一、二所示之支票同時
    簽發（不足一千元之貨款零頭五百七十元、三十元及三百二十四元，均擬以現金
    給付）等情，經核與其所提出上開三家廠商開具之估價單及傳票相符，經本院傳
    訊證人即吉泰內衣批發零售行人員己○○、證人即協益內衣廠人員辛○○對於被
    告提出之估價單、傳票與所述之應為付款之情形等均是認在卷無訛，是以雖證人
    即愛儷斯實業有限公司人員乙○○履經傳喚未到庭應訊，然應己足為認定被告所
    述簽發上開三紙支票之目的應屬實在，則既係其為支付貨款之特定目的所開立，
    應無再行轉借他人之理。又被告於九十年一月二十一日或二十二日中午，邀約庚○○、壬○○、戊○○及林連城等人至其位於臺北縣中和市○○路三五八號五樓
    住處用餐，數日後被告分別電詢庚○○、壬○○、戊○○當日在其住處是否曾見
    到支票，並表示其支票不見了，嗣尚向臺北縣政府警察局中和分局國光派出所備
    案等情，業據證人庚○○、壬○○、戊○○及警員甲○○均到庭結證屬實，且與
    被告辦理掛失止付時填載之遺失事由相符，是以被告所辯其在發覺支票遺失後，
    分別電詢當日至其家中作客之人，然僅林連城始終無法取得連絡，因而懷疑可能
    係林連城所竊取等語，應非子虛，堪信其應係主觀上認該等支票確已遺失而無法
    尋得後，始行辦理掛失止付。
  (四)綜上所述，本件依卷存事證，尚不足為被告確有出借如附表編號三之支票予林連
    城之認定，而依被告提出之估價單及傳票等證物，及證人己○○、辛○○、庚○○、壬○○、戊○○及甲○○等人之證述，亦堪信被告所辯如附表同時辦理掛失
    止付之三紙支票均係為支付貨款所開立及事後發現遺失等語應屬實情。在關鍵證
    人林連城己歿而無法對之訊問調查，復無其他積極證據足證被告係明知支票未遺
    失而仍掛失止付之情形下，就公訴人所指被告係在明知該支票並未遺失之情形下
    仍為掛失止付之事實，尚難認己有無可置疑之法律上確信。揆諸上開之說明及罪
    疑唯輕之刑事訴訟原則，本院認被告誣告犯罪嫌疑尚屬不能證明，依法應為無罪
    之諭知。
據上論斷，應依刑事訴訟法第三百零一條第一項，判決如主文。
中      華      民      國      九十一      年      二    月    十五    日
                                      臺灣臺北地方法院刑事第二庭
                                          法  官  楊  博  欽
右正本證明與原本無異。
如不服本判決，應於判決送達後十日內，向本院提出上訴狀。
                                          書記官  潘  文  賢
中      華      民      國      九十一      年      二    月    十五    日
附表：
┌──┬─────────┬─────┬─────────┬──────┐
│編號│票              號│金      額│帳              號│付   款   人│
├──┼─────────┼─────┼─────────┼──────┤
│ 一 │ＪＪ0000000│二萬四千元│000000000│中華商業銀行│
├──┼─────────┼─────┤                  │土城分行    │
│ 二 │ＪＪ0000000│九千元    │                  │            │
├──┼─────────┼─────┤                  │            │
│ 三 │ＪＪ0000000│六萬元    │                  │            │
└──┴─────────┴─────┴─────────┴──────┘
